臺灣高雄地方法院刑事判決
111年度易字第148號
公  訴  人  臺灣高雄地方檢察署檢察官
被      告  王維汎


上列被告因違反性侵害犯罪防治法案件，經檢察官聲請簡易判決
處刑（110年度偵字第27062號），本院認不宜以簡易判決處刑（
111年度簡字第782號），改以通常程序審理，判決如下：
    主  文
乙○○無罪。
    理  由
一、公訴意旨略以：被告乙○○前因妨害性自主案件，經法院判處
    有期徒刑7月確定，嗣高雄市政府依性侵害防治法第20條第1
    項之規定，以109年11月17日高市衛社字第10941358000號函
    ，通知被告自民國109年12月2日起前往指定處所接受身心治
    療及輔導教育，上開函文業經被告於同年月9日上午11時53
    分收受，惟被告僅於同年12月2日晚間6時參加1次預防再犯
    之法治教育課程後，即未再出席，最後一次應到之日為110
    年3月3日，仍未完成第一階段身心教育課程，高雄市政府社
    會局於110年3月18日以高市社家防字第11070345400號函裁
    處罰鍰新臺幣（下同）1萬元，並限期被告應於110年4月7日
    起，至指定處所接受身心治療及輔導教育，惟被告仍未依規
    定前往，再經高雄市政府於110年4月27日以高市衛社字第11
    033818200號函，通知被告應完成第一階段身心治療及輔導
    教育，上開函文業經被告於同年5月3日上午10時50分收受，
    惟被告仍未遵期前往履行。因認被告涉犯性侵害犯罪防治法
    第21條第2項之性侵害犯罪加害人屆期不履行身心治療或輔
    導教育罪嫌云云。
二、按法院認為應科拘役、罰金或應諭知免刑或無罪之案件，被
    告經合法傳喚無正當理由不到庭者，得不待其陳述逕行判決
    ，刑事訴訟法第306條定有明文。查被告經合法傳喚，於本
    院111年10月24日審理程序無正當理由不到庭，亦未在監在
    押（見本院易字卷第79至81頁），有本院送達證書（被告親
    自收受，見本院易字卷第77頁）、刑事報到單（見本院易字
    卷第83頁）及臺灣高等法院被告前案紀錄表（見本院院易字
    卷第93至108頁）在卷可查，而本院斟酌本案情節，認本案
    係應諭知無罪之案件，揆諸前揭規定，爰不待被告到庭陳述
    ，逕行一造辯論判決，先予敘明。
三、關於證據能力部分：
　　又依法院審理之結果認不能證明被告犯罪而為無罪之諭知者
    ，無刑事訴訟法第154條第2項所謂應依證據認定之犯罪事實
    之存在，判決書僅須記載主文及理由，而理由內記載事項，
    為法院形成主文所由生之心證，其論斷僅要求與卷內所存在
    之證據資料相符，或其論斷與論理法則無違，通常以卷內證
    據資料彈劾其他證據之不具信用性，或各該證據無法證明檢
    察官起訴之事實存在，所使用之證據並不以具有證據能力之
    證據為限。準此，此部分既屬不能證明被告犯罪而為無罪判
    決（詳後述），依上說明，爰無庸論述所援引證據之證據能
    力，合先敘明。
四、而認定不利於被告之事實，須依積極證據，苟積極證據不足
    為不利於被告事實之認定時，本於無罪推定原則，應為有利
    於被告之認定，更不必有何有利之證據；且無論為直接證據
    或間接證據，均須達於通常一般之人均不致於有所懷疑，而
    得確信其為真實之程度，始得據為有罪之認定，倘其證明尚
    未達到此一程度，而有合理之懷疑存在時，致無從形成有罪
    之確信，即不得遽為不利於被告之認定（最高法院76年台上
    字第4986號判例意旨參照）。
五、公訴意旨認被告涉犯前開罪嫌，無非係以高雄市政府社會局
    110年9月16日高市社家防字第11071309400號函（他卷第3頁
    ）、高雄市政府衛生局110年9月9日高市衛社字第110396081
    00號函暨附件（他卷第7至10頁）、高雄市政府函送性侵害
    加害人未完成處遇案件檢核表暨聯繫紀錄（他卷第9至10頁
    ）、高雄市政府衛生局110年4月27日高市衛社字第11033818
    200號函暨附件及送達證書（他卷第13至15頁）、高雄市政
    府社會局110年3月18日高市社家防字第11070345400號處理
    違反性侵害犯罪防治法案件裁處書及送達證書（他卷第17至
    21頁）、高雄市政府衛生局110年3月12日高市衛社字第1103
    2114900號函暨附件（他卷第25至27頁）、高雄市政府函送
    性侵害加害人未完成處遇案件檢核表（他卷第27頁）、高雄
    市政府衛生局109年11月17日高市衛社字第10941358000號函
    及送達證書（他卷第28至30頁）、高雄市政府衛生局109年6
    月24日高市衛社字第10936442500號函及送達證書（他卷第3
    1至33頁）及高雄市立凱旋醫院輔導教育出席簽到單（他卷
    第頁44至79）為其主要論據。訊據被告否認有何違反性侵害
    犯罪防治法第21條第2項之犯行，並辯稱：我承認我沒有去
    上課，但當時疫情爆發，第一次上課是5月5日，當時我有打
    電話請假，之後我再打電話到凱旋醫院，凱旋醫院就說當時
    都沒有課，我之後還有打幾次電話過去詢問，但不是找不到
    人，就是沒人接等語（見本院簡字卷第25至26、45至47頁）
    。經查：
　㈠被告前因妨害性自主案件，經本院以101年度審侵訴字第143
    號判處有期徒刑7月確定，於107年5月22日因縮短刑期假釋
    出監，於109年11月2日假釋期滿未經撤銷，視為執行完畢等
    情，有臺灣高等法院被告前案紀錄表在卷可稽。故被告確為
    性侵害犯罪防治法所稱之加害人，合先敘明。
　㈡又被告經評估認有施以治療、輔導之必要，其於109年12月2
    日起應前往高雄市立凱旋醫院2樓四季團體教室接受身心治
    療及輔導教育之處遇課程，惟被告僅於同年12月2日晚間6時
    參加第1次預防再犯之法治教育課程後，即未再出席，致未
    完成第1階段處遇課程。嗣後，被告經高雄市政府衛生局裁
    處罰鍰1萬元，再命被告應於110年4月7日起，至高雄市立凱
    旋醫院早期療育團體室報到，且限期被告於3個月內完成身
    心治療及輔導教育及1次個別評估，然被告仍未於110年4月7
    日而報到；而後高雄市衛生局再函知被告，關於被告接受第
    1階段身心治療或輔導教育之期間展延1年辦理，且通知被告
    應自110年5月5日起接受身心治療及輔導教育，課程為期3個
    月，處遇時段倘有異動，則依治療師通知為準等情，此有高
    雄市政府衛生局109年11月17日高市衛社字第10941358000號
    函及送達證書（他卷第28-30頁）、高雄市政府社會局於110
    年3月18日以高市社家防字第11070345400號函（裁處書）及
    送達證書（他卷第17-21頁）、高雄市政府衛生局110年4月2
    7日高市衛社字第11033818200號函暨附件及送達證書（他卷
    第13-15頁）在卷可查，是此部分事實，堪以認定。
　㈢按「前條加害人有下列情形之一者，得處新臺幣1萬元以上5 
    萬元以下罰鍰，並限期命其履行：二、經直轄市、縣（市）
    主管機關通知，無正當理由不按時到場接受身心治療或輔導
    教育或接受之時數不足者」、「前項加害人屆期仍不履行者
    ，處1年以下有期徒刑、拘役或科或併科新臺幣5萬元以下罰
    金」，性侵害犯罪防治法第21條第1項第2款、第2項定有明
    文。是以，上述情形並非經直轄市、縣（市）主管機關通知
    ，無正當理由不按時到場接受身心治療或輔導教育或接受之
    時數不足者即負有刑責，而必須由主管機關先行通知行為人
    接受治療之時間、地點，行為人無正當理由不按時到場或接
    受身心治療或輔導教育之時數不足後，再由主管機關處以罰
    鍰，並命限期接受治療，行為人仍未遵期履行，且行為人係
    於主觀上知悉此項義務存在而故意違反，始足當之，倘行為
    人欠缺此項主觀要件，縱令屆期不履行，仍不能成立本罪。
    準此，性侵害犯罪防治法第21條第2項之罪，既為故意犯，
    則該罪之故意為成立犯罪與否之主觀構成要素，自應本於嚴
    格證明法則，依檢察官所舉之全部卷證資料以為認定，倘依
    卷存證據資料，無法證明至達到毫無合理懷疑之確信程度，
    本於罪疑惟輕法則，即無從認定被告主觀上有違犯該罪之故
    意。
  ㈣經查：
　⒈高雄市政府衛生局於109年11月17日以高市衛社字第10941358
    000號函先行通知被告接受治療之時間（即從109年12月2日
    起至110年3月3日止）、地點（高雄市立凱旋醫院），然被
    告因無正當理由未到場接受身心治療或輔導教育，經高雄市
    政府社會局處理違反性侵害罪防治法案件裁處1萬元之罰鍰
    ，並命被告於110年4月7日起報到，並於3個月內完成第1階
    段身心治療或輔導教育課程。而後高雄市衛生局於110年4月
    27日再以高市衛社字第11033818200號函暨附件，通知被告
    於110年5月5日下午6時許至高雄市立凱旋醫院1樓早期療育
    團體治療室（兒童青少年精神門診區）接受身心治療或輔導
    處遇，而上開函文係於110年5月3日由被告親自收受，有送
    達證書在卷可稽（見他卷第15頁）。而被告於收受前開函文
    ，因故無法到場，而於110年5月5日以電話聯繫凱旋醫院承
    辦人員辦理請假，此有高雄市政府函送性侵害加害人未完成
    處遇案件檢核表之聯繫紀錄在卷可憑（他卷第10頁），是被
    告既有於上課前，以電話聯繫治療師予以請假，則被告是否
    具故意違反前開義務，難謂無疑。
　⒉被告供稱：我之後有打電話詢問凱旋醫院後續相關身心治療
    或輔導處遇課程，但凱旋醫院均稱目前未有開課，且我後續
    再打電話詢問時，不是沒有人接電話，就是說老師下班找不
    到人等語（見本院簡字卷第47頁），嗣本院函詢高雄市衛生
    局關於被告於110年5月至8月間之身心治療課程是否因疫情
    有取消之情，及嗣後復課之通知狀況，經高雄市政府衛生局
    於111年5月17日以高市衛社字第11135164700號函覆本院略
    以：本局以110年4月27日函文通知被告出席身心治療或輔導
    教育課程，查表定第1次上課日期為110年5月5日，惟被告無
    故缺席，本局後續依衛生福利部110年5月17日函知三級警戒
    期間（即110年5月19日至110年7月26日止）暫停處遇，後經
    處遇單位治療師分別於110年6月16、18日及同年7月26日聯
    繫被告未果等語（見本院簡字卷第59頁），足見被告前開所
    供非虛。而高雄市衛生局關於後續復課通知，僅係透過高雄
    市立凱旋醫院之治療師以「電話通知」方式為之，並非以正
    式函文通知被告，甚且治療師亦無與被告取得聯繫，使被告
    知悉復課時程等情，則被告是否主觀上明知應履行出席前開
    課程之義務而有故意違反之情，並非無疑。
六、綜上所述，公訴人所舉之證據，尚不足證明被告明知三級警
    戒期間之身心治療或輔導教育課程之時程而無故未到，因認
    其具違反性侵害犯罪防治法第21條第2項規定之故意。此外
    ，卷內無其他積極證據足資認明被告有何違反性侵害犯罪防
    治法第21條第2項之犯行，揆諸前揭說明，自屬不能證明犯
    罪，應為被告無罪之諭知。　　
據上論斷，應依刑事訴訟法第301條第1項，判決如主文。
本案經檢察官甲○○聲請簡易判決處刑，檢察官李佳韻到庭執行職
務。　
中　　華　　民　　國　　111 　年　　11　　月　　14　　日
                  刑事第十六庭  法　官  施君蓉
以上正本證明與原本無異。
如不服本判決應於收受判決後20日內向本院提出上訴書狀，並應
敘述具體理由。其未敘述上訴理由者，應於上訴期間屆滿後20日
內向本院補提理由書(均須按他造當事人之人數附繕本)「切勿逕
送上級法院」。
因疫情而遲誤不變期間，得向法院聲請回復原狀。
中　　華　　民　　國　　111 　年　　11　　月　　14　　日
                                書記官  陳雅惠